臺灣高雄地方法院刑事判決　　　　　　　　　　　　九十三年度訴字第一八八九號
　　公　訴　人　臺灣高雄地方法院檢察署檢察官
　　被　　　告　甲○○
　　指定辯護人　本院公設辯護人　丙○○
右列被告因違反槍砲彈藥刀械管制條例案件，經檢察官提起公訴（九十三年度偵字第
九四四０號）及移
    主  文
甲○○未經許可，製造其他可發射子彈具有殺傷力之改造手槍，未遂，處有期徒刑
年月，併科罰金新臺幣壹拾萬元，罰金如易服勞役，以新臺幣玖佰元即銀元佰元
折算壹日，扣案如附表一編號四至十號及附表二編號一號至十四號所示之物均沒收。
又未經許可，製造子彈，處有期徒刑壹年貳月，併科罰金新臺幣伍萬元，罰金如易服
勞役，以新臺幣玖佰元即銀元佰元折算壹日，附表一編號一號至三號所示之物均沒
收。又未經許可，轉讓子彈，處有期徒刑陸月，併科罰金新臺幣壹萬元，罰金如易服
勞役，以新臺幣玖佰元即銀元佰元折算壹日，扣案如附表所示編號十四號所示之物
沒收。又未經許可，連續持有刀械，處有期徒刑伍月，扣案如附表一所示之編號十一
號至十三號及所示之物均沒收。應執行有期徒刑伍年，併科罰金新臺幣壹拾陸萬元，
罰金如易服勞役，以新臺幣玖佰元即銀元佰元折算壹日，扣案如附表一、附表二編
號一號至十四號所示之物，均沒收。
    事  實
一、甲○○於高英高級工業職業學校就讀車床科時，因對於槍、彈之構造及製造略有
    心得，其明知具有殺傷力之改造槍枝、子彈、武士刀及十字弓為管制之違禁物品
    ，非經中央主管機關許可，不得製造、持有、轉讓，(一)於九十三年三月間某日，
    基於製造子彈之犯意，利用先於八十三年間某日，在高雄縣大寮鄉○○○路十九
    巷四十四號高英高級工業職業學校車床教室內，利用該校之車床機械工具，以鋼
    珠製成之彈頭，復以九十三年三月間某日，在高雄市○○路附近某不知名玩具槍
    枝店購買玩具槍所附贈之玩具金屬空彈殼、土造金屬彈殼填裝沖天炮之火藥，製
    造如附表一編號一所示之具有殺傷力之子彈一顆、不具有殺傷力子彈二十三顆；
    (二)復於九十三年一月下旬某日，在位於高雄縣林園鄉中芸村中芸國小前之某便利
    商店處，未經許可，轉讓附表一編號十四號所示之口徑九ＭＭ之制式子彈一顆予
    王漢逸（業經另案本院以九十三年度訴字第一五三三號判決）；(三)又另行起意，
    於九十三年三月間某日前往高雄市○○路附近某不知名玩具模型槍店陸續以新臺
    幣（下同）四千元、五千元之價格購買如附表一編號七所示之槍枝，並自當日起
    ，在高雄縣林園鄉○○村○○路八號居處，使用其所有如附表二編號一號至十四
    號所示之改造工具，同時基於改造具有殺傷力之槍枝及槍枝主要組成零件之故意
    ，未經許可，以上開工具製造如附表一編號四號至十號所示之改造槍枝及槍枝主
    要組成零件，而如附表一編號七所示之二支槍枝，分別因槍管斷裂，且槍管內具
    阻塞物，無法供發射彈丸使用，或因更換具儲氣槽之彈匣底部氣嘴改造而成，以
    外接高壓鋼瓶內之氣體為發射動力，雖機械性能良好，惟發射動能甚微，均不具
    殺傷力而製造未完成；另彈匣三個其中二個均係玩具金屬彈匣，餘一個彈匣則氣
    嘴已更換，可外接高壓鋼瓶，成為具儲氣槽之玩具彈匣，可供附表一編號七所示
    之槍枝管制編號0000000000之槍枝使用；而槍管五支，其中二支係土
    造金屬槍管，另二支則為土造金屬槍管半成品，餘一支則為內具阻鐵之玩具金屬
    槍管；(四)基於概括之犯意，連續於九十三年二月十一日，自不詳人士處購得如
    附表一編號十三號所示之武士刀二把後，即在高雄縣林園鄉○○○路三十三之二
    號八樓處，未經許可而持有之；於九十三年三月、四月間某日，在高雄縣林園
    鄉文化廣場夜市某處，向姓名、年籍均不詳之成年男子攤販以二百五十元購得如
    附表一編號十一號、十二號所示之十字弓一把、十字弓箭四支後，即未經許可持
    有之。嗣為警分別於九十三年二月十一日上午十一時三十分，在高雄縣林園鄉○
    ○○路三十三之二號八樓處循線查獲；於九十三年五月四日下午三時三十分，持
    本院核發之搜索票，在高雄縣林園鄉○○村○○路八號處查獲，並扣得如附表一
    所示之物品及其所有如附表二所示製造槍彈之工具。
二、案經高雄市政府小港分局報請臺灣高雄地方法院檢察署檢察官偵查起訴及移送併
    案審理。
    理  由
一、右揭事實，訊據被告甲○○於偵訊、本院審理時均坦承不諱，核與證人劉佳霖、
    王漢逸、黃政祺、劉懿萍於警詢或偵訊中證述之內容相符（參見臺灣高雄地方法
    院檢察署九十三年度偵字第九四四０號偵查卷宗第二十六頁、第四十一頁、九十
    三年度核退偵字第三００號偵查卷宗第三十九頁），而警方於九十三年五月四日
    下午三時三十分，持本院核發之搜索票，前往被告前揭居處執行搜索，並當場扣
    得如附表所示之物品之事實，此有本院搜索票、搜索扣押筆錄、扣押物品目錄表
    、扣押物品收據各一份、查獲現場照片八張，本院九十三年度訴字第一五三三號
    刑事判決一份在卷可參，復有如附表所示之改造槍枝、改造子彈、槍彈主要組成
    零件暨改造工具、十字弓及武士刀等物扣案可佐。復查：
  (一)扣案之槍、彈及槍彈主要組成零件，經分別送請內政部警政署刑事警察局鑑驗結
    果，認為：一送鑑改造子彈二十四顆鑑驗情形如下：九顆，認均係由玩具金屬
    彈殼加裝直徑約六ＭＭ至九ＭＭ金屬彈頭，採樣三顆試射，一顆可擊發，認具殺
    傷力，二顆無法擊發，認均不具殺傷力。七顆，認均係土造子彈（具直徑六點
    三ＭＭ至六點九ＭＭ之彈頭），採樣二顆試射，認均不具殺傷力。三顆，認均
    係土造金屬彈殼加裝直徑五點二ＭＭ之金屬彈頭而成，均不具底火、火藥，非為
    完整之子彈結構，認均不具殺傷力。二顆，認均係由口徑零點二二吋之建築工
    業用彈加裝直徑四點八ＭＭ之金屬彈頭改造成之改造子彈，採樣一顆試射，無法
    擊發，認不具殺傷力。二顆，認均係土造金屬彈殼加裝直徑六點二ＭＭ之金屬
    彈頭而成，均不具底火、火藥，非為完整之子彈結構，認均不具殺傷力。一顆
    ，認係玩具子彈（具直徑四點七ＭＭ之金屬彈頭），不具底火、火藥，非為完整
    之子彈結構，認不具殺傷力；二鋼製彈頭三十五顆送驗結果：其中十五顆認均係
    口徑九ＭＭ已擊發制式銅包衣彈頭；十一顆認均係直徑約八ＭＭ之土造金屬彈頭
    ；七顆認均係口徑零點四五吋已擊發制式銅包衣彈頭；一顆認係口徑五點五六Ｍ
    Ｍ制式銅包衣彈頭；一顆認係口徑七點六二ＭＭ制式銅包衣彈頭。三彈殼一百十
    三顆送驗結果：認均係土造金屬空彈殼及玩具金屬空彈殼；四滑套二個送驗結果
    ：認均係玩具金屬滑套；五彈匣三個：其中二個認均係玩具金屬彈匣，餘一個認
    係具儲氣槽之玩具彈匣（氣嘴已更換，可外接高壓鋼瓶），可供槍枝管制編號0
    000000000之槍枝使用；六槍管五支鑑驗情形如下：二支，認均係土
    造金屬槍管。二支，認均係土造金屬槍管半成品。一支，認係內具阻鐵之玩
    具金屬槍管；七改造槍械二枝鑑驗情形如下：一支（槍枝管制編號00000
    00000號），認係由仿ＳＭＩＴＨ＆ＷＥＳＳＯＮ廠轉輪手槍製造之金屬玩
    具手槍，經檢視其槍管斷裂，且槍管內具阻塞物，無法供發射彈丸使用，認不具
    殺傷力。一支（槍枝管制編號0000000000號），認係仿衝鋒槍外型
    製造之玩具衝鋒槍，更換具儲氣槽之彈匣底部氣嘴改造而成，以外接高壓鋼瓶內
    之氣體為發射動力，機械性能良好，經實際試射，惟其發射動能甚微，認不具殺
    傷力等情，此有內政部警政署刑事警察局九十三年七月五日日刑鑑字第０九三０
    一０二三五七號槍彈鑑定書一份在卷可憑。
  (二)另扣案之武士刀二把經送請高雄縣警察局鑑定結果認為武士刀分別為刀刃長四十
    六公分，刀柄長二十一公分、刀刃長四十九公分，刀柄長二十一點五公分，且刀
    刃開鋒銳利，均屬管制刀械等情，此有高雄縣警察局九十三年三月三十一日高縣
    警保民字第０九三００七０四一五號函一紙在卷可參。
  (三)又十字弓一把經送請高雄市政府警察局保安科鑑定結果認為，送鑑該把十字弓，
    弓長三十公分，弓寬四十三公分，與查禁刀械之十字弓係為發射箭矢之機械原理
    ，並有槍托、準星、板機、瞄準器、望遠鏡等配備之要件與圖例說符，應為管制
刀械等情，此有高雄市政府九十三年五月二十四日高市府警保字第０九三００二
    八三三九號函一紙在卷可查。
  (四)綜上所述，足認被告上開自白核與前揭事證相符，自得採為認定被告犯罪之證據
    ，本案事證明確，被告上揭犯行，已堪認定。
二、按槍砲彈藥刀械管制條例所稱「槍砲」，係指手槍等各式槍枝及其他可發射金屬
    或子彈具有殺傷力之各式槍砲；「彈藥」則指前款各式槍砲所使用之子彈；「刀
    械」則指武士刀、手杖刀、鴛鴦刀、手指虎、鋼（鐵）鞭、扁鑽、匕首及其他經
    中央主管機關公告查禁，非供正當使用具有殺傷力之刀械，槍砲彈藥刀械管制條
    例第四條第一項第一款、第二款及第三款分別定有明文；而該條所列槍砲、彈藥
    或刀械，非經中央主管機關許可，不得製造或持有，同法第五條、第六條亦定有
    明文。另依槍砲彈藥刀械管制條例第四條第二項所稱槍砲、彈藥，包括其主要組
    成零件，但無法供組成槍砲、彈藥之用者，不在此限，該規定所以公告管制之槍
    砲主要組成零件，乃為防止不法之徒，利用化整為零，逃避法律制裁，亦即主要
    組成零件之管制範圍，應以該零件自始即供製造管制槍彈使用，且為主要部分者
    為限，有法務部八十八年八月十三日法檢字第０二八七八九號函、內政部八十
    八年七月十四日台內警字第八八七一六三五號函可參。而手槍之槍管、槍身、
    槍機、撞針、轉輪、滑套、彈匣、擊錘等物，業經內政部依法於八十六年十一月
    二十四日以臺（八六）內警字第八六七○六八三號公告為手槍之主要組成零件。
三、而所謂製造包括創製、改造、組合、混合、化合等行為在內，已損壞之零件加以
    修理亦屬製造，改造行為亦屬製造行為之一種（最高法院八十六年度臺上字第七
    五五八號、九十二年度臺上字第九二四號判決要旨參照）；又按非法製造槍砲彈
    藥刀械等違禁物，所侵害者為社會法益，如果同時製造之違禁物，客體種類相同
    （同為手槍、或同為子彈，或同為爆裂物），縱令製造完成之客體有數個（如數
    支手槍、數支子彈、數顆爆裂物）仍屬單純一罪，不發生想像競合犯之問題，除
    非同時製造二種以上不同種類之違禁物客體（如同時製造手槍及子彈，或手槍及
    爆裂物），始有一行為觸犯數罪名之想像競合犯之問題（最高法院九十年度臺上
    字第七二一三號判決要旨參照）。是被告製造如附表一編號七所示之改造槍枝
    而未遂，核其此部分所為係槍砲彈藥刀械管制條例第十一條第五項、第一項之未
    經許可製造可發射子彈具有殺傷力之改造槍枝未遂罪；至其製造附表一編號五
    、六號及八號至十號之土造金屬槍管、土造金屬槍管半成品、內具阻塞物之玩具
    金屬槍管、土製金屬轉輪半成品、土製金屬彈匣半成品等，係製造改造槍枝之主
    要零件滑套、槍管、彈匣未遂之行為，係犯同條例第十三條第五項、第一項之製
    造槍彈主要零組件罪；又被告製造子彈之行為，係犯同條例第十二條第一項之
    未經許可，製造子彈罪既遂罪；被告轉讓子彈部分所為係犯同條例第十二條第
    二項之未經許可，轉讓子彈罪；被告持有刀械即十字弓、武士刀部分所為係犯
    同條例第十四條第三項之未經許可，持有刀械罪。被告製造改造槍枝、子彈及製
    造槍彈主要零件後之持有行為，均分別為製造行為所吸收，不另論罪。被告係於
    同一處所，不分前後時間同時製造改造手槍及槍彈主要組成零件，係以一製造行
    為犯製造改造槍枝未遂罪與製造槍砲之主要組成零件罪未遂，屬想像競合犯，依
    刑法第五十五條前段應從較重之製造改造槍枝未遂罪處斷。又被告上揭所為未經
    許可持有十字弓、武士刀之數行為，時間緊接，所犯罪名相同，顯係出於概括之
    犯意為之，為連續犯，爰依刑法第五十六條之規定以一罪論，並加重其刑。另其
    所犯槍砲彈藥刀械管制條例第十一條第五項、第一項之未經許可製造可發射子彈
    具有殺傷力之改造槍枝未遂罪、同條例第十二條第一項之未經許可，製造子彈罪
    既遂罪、同條例第十二條第二項之未經許可，轉讓子彈罪、同條例第十四條第三
    項之未經許可，持有刀械罪四罪間，犯意各別，行為互殊，應予分論併罰。至併
    案部分（九十三年度偵字第一五五四一號）雖未據起訴，然該部分與公訴人起訴
    之犯罪事實具有連續犯之裁判上一罪關係，應為起訴效力所及，本院自應併予審
    究。又被告著手製造改造槍枝未遂，其著手於製造改造槍枝犯罪行為之實行，而
    未至具有殺傷力之結果，為未遂犯，酌依刑法第二十六條前段規定，按既遂犯之
    刑度減輕其刑。爰審酌被告正值年輕力壯，不思依循正軌處事，竟違法製造改造
    手槍、子彈及槍彈主要零件、轉讓子彈，及未經許可持有刀械，對於槍、彈之轉
    讓及持有等來源之提供大有助益，影響所及，非僅多數人之生命、身體受有危害
    ，社會治安亦恐將遭受嚴重破壞，為害之鉅，當非個人一己之生命、身體法益所
    可比擬，自應嚴厲論處，是被告所為自應受有相當程度之刑事非難；惟另考量被
    告雖製造槍彈、轉讓子彈及持有刀械，但尚查無其以之實際從事其他不法活動，
    且被告坦承犯罪事實等一切情狀，酌情分別量處如主文所示之刑，並就罰金部分
    諭知易服勞役之折算標準，且定其應執行之刑。
四、至扣案如附表一編號一所示之改造子彈，除業經試射一顆具有殺傷力外，其餘
    二十三顆均不具殺傷力，均非屬違禁物，然係被告著手製造子彈後所用之物，且
    為被告所有，業據被告供承在卷，爰依刑法第三十八條第一項第二款，宣告沒收
    ，而送鑑試射之改造子彈一顆，試射後已無殺傷力，業已滅失，自無庸宣告沒收
    ；附表一編號二、三所示之彈頭、彈殼，均非屬違禁物，然均係被告所有，預
    備供作製造子彈所用之物，業據被告供明在卷，爰依刑法第三十八條第一項第二
    款宣告沒收；又附表一編號四至十號所示之滑套、彈匣、槍管、改造槍枝、機
    槍半成品、槍機、槍閂，均不具殺傷力，均非屬違禁物，然係被告著手製造改造
    槍枝及槍枝主要組成零件所用之物，且為被告所有，業據被告供承在卷，爰依刑
    法第三十八條第一項第二款，宣告沒收；至扣案如附表一編號十一號至十三號
    所示之十字弓一把（含十字弓箭四支）及武士刀二把，為槍砲彈藥刀械管制條例
    第四條第三款所列物品，係未經許可不得持有之違禁物，應依刑法第三十八條第
    一項第一款之規定併予宣告沒收；附表編號十四所示之口徑九ＭＭ之制式子彈
    ，雖業經被告轉讓予案外人王漢逸，然該制式子彈為違禁物，不問屬於犯人與否
    亦沒收之；附表二編號一號至十四號為被告所有，且係供非法製造改造槍枝所
    用之物，爰均依刑法第三十八條第一項第二款規定，宣告沒收；附表二編號十
    五號至二十一號所示之物，雖係被告所有，然經被告否認與本件犯罪有關，且與
    本案犯罪並無直接關聯性，業經被告於本院審理中陳明，爰均不宣告沒收。另本
    案起訴書之附表一編號七所載另有二支槍械送驗中等語，應係誤載，此有本院公
    務電話記錄一紙，在卷可查，附此敘明。
據上論斷，應依刑事訴訟法第二百九十九條第一項前段，槍砲彈藥刀械管制條例第十
一條第五項、第一項、第十二條第一項、第二項、第十三條第一項、第十四條第三項
，刑法第十一條前段、第五十六條、第二十六條、第五十五條、第五十一條第五款、
第七款、第四十二條第二項、第三十八條第一項第一款、第二款，罰金罰鍰提高標準
條例第二條，現行法規所定貨幣單折算新臺幣條例第二條，判決如主文。
本案經檢察官乙○○到庭執行職務。
中      華      民      國    九十三    年      十      月    二十七    日
                              臺灣高雄地方法院刑事庭
                                  審判長法官  陳志銘
                                  法      官  莊珮君
                                  法      官  唐中興
右正本證明與原本無異。
如不服本判決應於收受本判決後十日內向本院提出上訴書狀，其未述上訴理由者，
並得於提起上訴後十日內向本院補提理由書狀（均須按他造當事人之人數附繕本)「
切勿逕送上級法院」。
                                  書  記 官   陳掌珠
中      華      民      國    九十三    年      十      月    二十七    日
附錄本判決論罪科刑法條：
槍砲彈藥刀械管制條例第十一條
未經許可，製造、販賣或運輸第四條第一項第一款所稱其他可發射金屬或子彈具有殺
傷力之各式槍砲者，處五年以上有期徒刑，併科新臺幣一千萬元以下罰金。
未經許可，轉讓、出租或出借前項所列槍砲者，處三年以上十年以下有期徒刑，併科
新臺幣七百萬元以下罰金。
意圖供自己或他人犯罪之用，而犯前二項之罪者，處無期徒刑或七年以上有期徒刑，
併科新臺幣一千萬元以下罰金。
未經許可，持有、寄藏或意圖販賣而陳列第一項所列槍砲者，處一年以上七年以下有
期徒刑，併科新臺幣七百萬元以下罰金。
第一項至第三項之未遂犯罰之。
槍砲彈藥刀械管制條例第十二條
未經許可，製造、販賣或運輸子彈者，處一年以上七年以下有期徒刑，併科新台幣五
百萬元以下罰金。
未經許可，轉讓、出租或出借子彈者，處六月以上五年以下有期徒刑，併科新台幣三
百萬元以下罰金。
意圖供自己或他人犯罪之用，而犯前二項之罪者，處三年以上十年以下有期徒刑，併
科新台幣七百萬元以下罰金。
未經許可，持有、寄藏或意圖販賣而陳列子彈者，處五年以下有期徒刑，併科新台幣
三百萬元以下罰金。
第一項至第三項之未遂犯罰之。
槍砲彈藥刀械管制條例第十三條
未經許可，製造、販賣或運輸槍砲、彈藥之主要組成零件者，處三年以上十年以下有
期徒刑，併科新台幣七百萬元以下罰金。
未經許可，轉讓、出租或出借前項零件者，處一年以上七年以下有期徒刑，併科新台
幣五百萬元以下罰金。
意圖供自己或他人犯罪之用，而犯前二項之罪者，處五年以上有期徒刑，併科新台幣
一千萬元以下罰金。
未經許可，持有、寄藏或意圖販賣而陳列第一項所列零件者，第六月以上五年以下有
期徒刑，併科新台幣三百萬元以下罰金。
第一項至第三項之未遂犯罰之。
槍砲彈藥刀械管制條例第十四條
未經許可，製造、販賣或運輸刀械者，處三年以下有期徒刑，併科新台幣一百萬元以
下罰金。
意圖供自己或他人犯罪之用，而犯前項之罪者，處六月以上五年以下有期徒刑，併科
新台幣三百萬元以下罰金。
未經許可，持有或意圖販賣而陳列刀械者，處一年以下有期徒刑、拘役或新台幣五十
萬元以下罰金。
第一項及第二項之未遂犯罰之。
